臺灣桃園地方法院刑事判決　　　　　　　110年度易字第697號
公　訴　人　臺灣桃園地方檢察署檢察官
被　　　告　葉庭燕


上列被告因侵占等案件，經檢察官提起公訴（110 年度偵字第31
78號），被告於本院準備程序進行中，就被訴事實為有罪之陳述
，經告知簡式審判程序意旨，並聽取當事人之意見後，本院裁定
改依簡式審判程序審理，判決如下：
    主  文
葉庭燕犯業務侵占罪，處有期徒刑陸月，如易科罰金，以新臺幣
壹仟元折算壹日；又犯非法以電腦相關設備製作不實財產權取得
紀錄得利罪，處有期徒刑參月；又犯非法以電腦相關設備製作不
實財產權取得紀錄得利罪，處有期徒刑伍月。不得易科罰金之罪
部分，應執行有期徒刑陸月。
緩刑貳年。
    事  實
一、葉庭燕前於址設桃園市○○區○○路0 號由江鎮勛加盟經營
    之統一超商上華店擔任店員，負責店內櫃檯收銀，為從事業
    務之人。詎其竟分別為下列行為：
  ㈠葉庭燕意圖為自己不法之所有，基於業務侵占之犯意，利用
    其於擔任櫃臺收銀人員之機會，於民國109 年10月12日至同
    年月16日間某時，趁於上址門市內值班之際，將業務上所持
    有之新臺幣（下同）4,900 元變易所有而侵占入己。
  ㈡葉庭燕意圖為自己不法之所有，基於非法以電腦相關設備製
    作不實財產權取得紀錄得利之犯意，於109 年10月21日至同
    年11月1 日間某時，趁於上址門市內值班之際，利用該門市
    收銀機電腦設備連結之條碼機，掃描其行動電話繳費單之條
    碼，再按下結帳鍵之不正方法，將上揭未實際收取現金之虛
    偽交易資料輸入收銀機電腦設備內，以此不正方式製作偽已
    付款之財產權取得紀錄，然並未實際將應收款項放入收銀機
    內，因而獲得免支付電信帳單費用共計1,650 元之不法利益
    。
  ㈢葉庭燕意圖為自己不法之所有，基於非法以電腦相關設備製
    作不實財產權取得紀錄得利之犯意，於109 年11月15日下午
    6 時3 分許，趁於上址門市內值班之際，利用該門市收銀機
    電腦設備連結之條碼機，掃描其行動電話繳費單之條碼，再
    按下結帳鍵之不正方法，將上揭未實際收取現金之虛偽交易
    資料輸入收銀機電腦設備內，以此不正方式製作偽已付款之
    財產權取得紀錄，然並未實際將應收款項放入收銀機內，因
    而獲得免支付電信帳單費用共計11,167元之不法利益。嗣於
    109 年11月16日下午3 時許，經江鎮勛清點店內財物後察覺
    短少，經調閱現場監視器畫面後，始查悉上情。
二、案經江鎮勛訴由桃園市政府警察局龍潭分局報告臺灣桃園地
    方檢察署檢察官偵查起訴。
    理  由
一、本件被告葉庭燕所犯之罪，係死刑、無期徒刑、最輕本刑為
    3 年以上有期徒刑以外之罪，被告於準備程序就前揭被訴事
    實為有罪之陳述，經本院告知簡式審判程序之旨，並聽取被
    告、辯護人及公訴人之意見後，本院認無不得或不宜改依簡
    式審判程序進行之處，爰依刑事訴訟法第273 條之1 第1 項
    之規定，裁定本件進行簡式審判程序，合先敘明。
二、上開犯罪事實，業據被告於警詢、本院訊問、準備程序及審
    理程序時均坦承不諱（見偵卷第9 至11頁、審易卷第41至42
    、64至65頁、易字卷一第20、28至30頁、易字卷二第18至20
    、27頁），並有證人告訴人江鎮勛於警詢中證述明確（見偵
    卷第19至21頁），復有代收明細表、新進員工基本資料表1
    紙、自白切結書2 紙、監視器翻攝畫面4 張附卷可稽（見偵
    卷第25至34頁），足認被告自白內容與事實相符，堪予採信
    。本件事證明確，被告犯行洵堪認定。
三、論罪科刑：
  ㈠按刑法第339 條之3 之罪，以不正方法對於電腦或相關設備
    輸入虛偽資料或不正指令，為其構成要件，而所謂不正方法
    輸入虛偽資料或不正指令，係指在正常使用電腦或其相關設
    備之範圍內，輸入該電腦或相關設備者不願接納的指令或資
    料而言，亦包含行為人無權使用或逾越授權範圍使用電腦或
    相關設備之情形（最高法院101 年度台上字第4426號判決意
    旨參照）。查就犯罪事實欄一㈡、㈢部分，被告於值班期間
    固具有合法使用收銀機，並按下結帳鍵確認交易之權限，惟
    未許可被告得將未收取款項之虛偽交易資料輸入收銀機電腦
    設備之事宜，則被告逾越授權範圍，擅自將未實際收取現金
    之虛偽交易資料輸入收銀機電腦設備，以此不正方式製作財
    產權取得紀錄，而分別獲得免支付電信帳單費用1,650 元、
    11,167元之不法利益，被告此部分所為，應均係犯刑法第33
    9 條之3 第2 項之非法以電腦相關設備製作不實財產權取得
    紀錄得利罪。
  ㈡核被告就犯罪事實欄一㈠所為，係犯刑法第336 條第2 項之
    業務侵占罪；就犯罪事實欄一㈡、㈢所為，均係犯刑法第33
    9 條之3 第2 項之非法以電腦相關設備製作不實財產權取得
    紀錄得利罪。被告就犯罪事實欄一㈡、㈢，係操作收銀機電
    腦設備連結之條碼機，掃描繳費單之條碼，再以按下結帳鍵
    之不正方法，將其未付款之虛偽資料，輸入收銀機電腦設備
    內，而以此方式，將偽已付款之虛偽資料，輸入該收銀電腦
    設備，進而詐得免支付電信帳單費用之不法之利益，並非實
    際侵占物品，是檢察官認被告就此部分所為，係構成刑法第
    336 條第2 項之業務侵占罪，即有未洽，惟基本社會事實同
    一，且經本院告知變更起訴法條及罪名（見易字卷二第19頁
    ），業已保障被告之防禦權，爰依刑事訴訟法第300 條規定
    變更起訴法條。被告所犯上開3 罪間，其犯意各別，行為互
    殊，應予分論併罰。
  ㈢爰審酌被告不思以正當方式獲取財物，竟圖不勞而獲，將業
    務上所持有之現金及商品侵占入己，另並非法以電腦相關設
    備製作財產權取得紀錄進而取得財產上不法利益，所為殊值
    非難，衡以被告犯後坦承罪行，態度尚佳，其業與告訴人達
    成和解並賠償告訴人之損失，有和解書一紙在卷可參（見易
    字卷二第5 頁），斟酌其犯罪動機、生活及經濟狀況、素行
    、年紀及智識程度等一切情狀，分別量處如主文所示之刑，
    並分別就得易科罰金之罪部分，諭知如易科罰金之折算標準
    ，就不得易科罰金之罪部分，定應執行之刑如主文所示。
  ㈣被告未曾因故意犯罪受有期徒刑以上刑之宣告，有臺灣高等
    法院被告前案紀錄表在卷可憑，且被告已於110 年9 月11日
    與告訴人達成和解並履行和解條件乙節，業如前述，足見被
    告對其行為深表悔意，犯後態度可謂良好，並已獲得告訴人
    之諒解，被告因一時失慮，致罹刑章，經此偵查、審理，信
    應無再犯之虞，被告復未曾因故意犯罪受有期徒刑以上刑之
    宣告，符合刑法第74條第1 項第1 款之要件，堪認其素行、
    品行非差，本院因認對於被告宣告之刑，以暫不執行為適當
    ，爰併予宣告緩刑2 年，以勵自新。
三、沒收部分：
    又被告本案就犯罪事實欄一㈠犯行之犯罪所得4,900 元，犯
    罪事實欄一㈡犯行之犯罪所得1,650 元，犯罪事實欄一㈢犯
    行之犯罪所得11,167元，未據扣案，原應依刑法第38條之1
    第1 項前段、第3 項之規定諭知沒收，並於全部或一部不能
    沒收時，追徵其價額，惟查，被告前已向告訴人賠償22,300
    元，有上開和解書在卷附卷可佐，此雖非刑法第38條之1 第
    5 項規定文義所指犯罪所得已實際合法「發還」被害人者，
    然參酌該規定旨在保障被害人因犯罪所生之求償權（參刑法
    第38條之1 第5 項之立法理由），而被告既已賠償被害人所
    受損害，若再予以宣告沒收，將有過苛之虞，爰依刑法第38
    條之2 第2 項之規定，不予宣告沒收。
據上論斷，應依刑事訴訟法第273 條之1 第1 項、第299 條第1
項前段、第300 條，刑法第336 條第2 項、第339 條之3 第2 項
、第1 項、第41條第1 項前段、第51條第5 款、第74條第1 項第
1 款，刑法施行法第1 條之1 第1 項，判決如主文。
中    華    民    國   110    年    11    月    29    日
                  刑事第十六庭    法  官  呂宜臻
以上正本證明與原本無異。
如不服本判決應於收受判決後20日內向本院提出上訴書狀，並應
敘述具體理由。其未敘述上訴理由者，應於上訴期間屆滿後20日
內向本院補提理由書(均須按他造當事人之人數附繕本)「切勿逕
送上級法院」。
                                  書記官  黃心姿
中    華    民    國   110    年    11    月    29    日
附錄本案論罪科刑法條：
中華民國刑法第336條
對於公務上或因公益所持有之物，犯前條第 1 項之罪者，處 1
年以上 7 年以下有期徒刑，得併科 15 萬元以下罰金。
對於業務上所持有之物，犯前條第 1 項之罪者，處 6 月以上 5
年以下有期徒刑，得併科 9 萬元以下罰金。
前二項之未遂犯罰之。
中華民國刑法第339條之3
（違法製作財產權紀錄取得他人之物之處罰）
意圖為自己或第三人不法之所有，以不正方法將虛偽資料或不正
指令輸入電腦或其相關設備，製作財產權之得喪、變更紀錄，而
取得他人之財產者，處 7 年以下有期徒刑，得併科 70 萬元以
下罰金。
以前項方法得財產上不法之利益或使第三人得之者，亦同。
前二項之未遂犯罰之。